【裁判字號】    97,重訴,4
【裁判日期】    971210
【裁判案由】    殺人
【裁判全文】
臺灣彰化地方法院刑事判決               97年度重訴字第4號
公  訴  人  臺灣彰化地方法院檢察署檢察官
被      告  甲○○
選任辯護人  張仕融律師
            張崇哲律師
            楊佳勳律師
上列被告因殺人案件，經檢察官提起公訴（97年度偵字第7286號
），本院判決如下：
    主  文
甲○○殺人，處有期徒刑壹拾年。
    犯  罪  事  實
一、甲○○與張淑娟為男女朋友關係，兩人同居在彰化縣伸港鄉
    ○○村○○路274巷37弄1號，甲○○因懷疑張淑娟在外另有
    交往對象時而與之爭吵。於民國（下同）97年8月5日晚間，
    張淑娟遲至同日21時30分許始返回住處，甲○○因此心生猜
    忌，又與張淑娟在上開處所之2樓房間內發生爭吵，至同日
    22時40分左右，甲○○藉幾分酒意，驟起殺人之犯意，伸手
    用力掐住張淑娟頸部，導致張淑娟窒息死亡。嗣因甲○○行
    兇後，自知法網難逃，於同日23時42分，主動撥打110報案
    ，於未被有偵查犯罪職權之機關或公務員發覺本案犯行前，
    即主動向前來之員警供承有上開殺人犯行，自首而接受裁判
    ，因而查悉上情。
二、案經彰化縣警察局和美分局報請臺灣彰化地方法院檢察署檢
    察官偵查起訴。
    理  由
一、證據能力部分：
 (一)、按被告以外之人於偵查中向檢察官所為之陳述，除顯有
       不可信之情況者外，得為證據，刑事訴訟法第159條之1
        第2項定有明文，被害人家屬乙○○於偵查中向檢察官
       所為之陳述，係被告甲○○以外之人於偵查中向檢察官
       所為之陳述，且未見有何顯不可信之情況，依上開規定
       ，得為證據。又法務部法醫研究所97年9月3日法醫研究
       所 (97)醫剖字第0971101362號解剖報告書及法醫研究所
       (97)醫鑑字第0971101606號鑑定報告書，係法務部法醫
       研究所依刑事訴訟法第208條第1項準用同法第206條第1
       項規定，受檢察官囑託進行鑑定而出具之書面鑑定報告
       ，屬於同法第159條第1項所指法律有規定得作為證據之
       情形，故上開鑑定書，得為證據。
 (二)、被害人家屬乙○○、證人李林麗雲之警詢筆錄，案發地
       點平面圖、彰化縣警察局和美分局伸港所刑事案件相驗
       報告書、彰化縣消防局救護紀錄表、臺灣彰化地方法院
       檢察署勘驗筆錄、相驗屍體證明書，檢察官、被告及辯
       護人於本院調查證據時，均知曉為審判外之言詞及書面
       陳述，然均同意作為證據，本院審酌上開言詞及書面陳
       述作成之情況，認為適當，依刑事訴訟法第159 條之5第
       1項規定，得為證據。再者傳聞法則係對於被告以外之人
       於審判外之言詞或書面陳述，亦即針對被告以外之人於
       審判外以言詞或書面所為之供述證據而為之規範，卷附
       現場相片6幀、相驗相片27幀、解剖相片47幀，係以科學
       、機械之方式，對於所拍攝內容所為忠實且正確之記錄
       ，性質上並非供述證據，應無刑事訴訟法第159條第1項
       規定之適用。
二、認定本件事實所憑之證據及理由：
    訊據被告對於上揭事實均坦承不諱，核與證人李林麗雲、於
    警詢以及被害人家屬乙○○於警詢、偵訊中之證述情節相符
    ，再者被害人張淑娟係陳屍於彰化縣伸港鄉○○村○○路
    274巷37弄1號2樓房間之床上，且經臺灣彰化地方法院檢察
    署檢察官會同法醫師解剖相驗，並送交法務部法醫研究所鑑
    定，認為被害人外傷部分，頸部有寬約1.5公分，長約15公
    分近似水平方向不規則表淺性皮下淤血痕跡，不明顯之擦挫
    痕2條，相距1.8公分。右頸部有皮下出血1公分，右側胸舌
    肌出血1.5×1公分，舌骨完整，舌尖部出血2×1×1公分，
    此一傷害結果造成面部充血並出現塔爾瞿氐斑 (TadieusSpo
    t)及右眼角膜出血。而從解剖結果可見，被害人頸部存有輕
    微之皮下及肌肉出血，臉部存有明顯之屍斑和角膜出血，較
    像外力造成血液回流受阻而導致缺氧死亡。兇嫌供稱以電線
    勒死死者，因無索溝出現較不支持此一說法。以傷害分佈之
    情形，較似以手掐住脖子而導致死亡，其死亡方式為他殺。
    另血清證物學檢查可以見到被害人張淑娟左手指存有被告之
    ＤＮＡ，舌頭又有咬傷出血，需考慮死者和兇嫌有近距離之
    接觸等情，有臺灣彰化地方法院檢察署勘驗筆錄、相驗屍體
    證明書、法務部法醫研究所97年9月3日法醫研究所 (97)醫
    剖字第0971101362號解剖報告書及法醫研究所 (97)醫鑑字
    第0971101606號鑑定報告書以及現場相片6幀、相驗相片27
    幀、解剖相片47幀，足以佐證被告自白其在上開住處之床上
    ，伸手用力掐住被害人張淑娟之頸部，直至被害人窒息死亡
    之過程，應與真實相合。故本件被害人張淑娟死亡之結果與
    被告之行為間有相當因果關係，殆無疑義。又按人體之頸部
    內有傳送呼吸氧氣之氣管，若頸部被掐勒，勢必陷於無法呼
    吸及無法傳送氧氣進入人體之狀態，而導致窒息死亡，此為
    眾所周知之常理，是被告竟仍對被害人以雙手掐勒頸部，足
    以令人窒息之強力作為，直至被害人發生窒息死亡之結果，
    故被告欲置被害人於死之殺人犯意，至為彰顯無疑。綜上所
    述，本件犯罪事證已臻明確，被告前開犯行確堪認定，應予
    依法論科。
三、核被告所為，係犯刑法第271條第1項之殺人罪。按對於未發
    覺之罪自首而受裁判者，得減輕其刑，刑法第62條前段定有
    明文。又該條所指之發覺，係指有偵查犯罪職權之公務員已
    知悉犯罪事實與犯罪之人而言，而所謂知悉，固不以確知其
    為犯罪之人為必要，但必其犯罪事實，確實存在，且為該管
    公務員所確知，始屬該當，如犯罪事實並不存在而懷疑其已
    發生，或雖已發生，而為該管公務員所不知，僅係推測其發
    生而事實巧合，均與已發覺之情形有別，最高法院75年臺上
    字第1634號判例可參照。經查，本件被告涉犯殺人之犯行後
    ，自知法網難逃，於97年8月5日23時42分許，以其行動電話
    0000000000撥打110報警，告知警方其殺人犯行，被告並於
    警局訊問時，在有偵查犯罪職權之機關或個人發覺其犯罪前
    ，自動向承辦警員自首其殺人之犯行，此有被告於97年8月6
    日之調查筆錄1份附卷可憑，足認被告確係在警員未發現有
    確切之根據得為合理之懷疑前，即主動供述其殺人犯行，自
    係屬符合自首之要件無誤，爰依刑法第62條予以減輕其刑。
四、爰審酌被告因與同居男女朋友關係之被害人，就感情方面發
    生激烈爭執，竟基於一時之不滿，憤而殺害被害人，剝奪生
    命而導致無可彌補之結果，且造成被害人之家人因失去親人
    而身心蒙受重大痛苦，並嚴重危害社會之安全，惟念其犯後
    尚知坦承犯行，自首且接受裁判，良知尚未泯滅及被害人家
    屬無條件與之成立和解，有彰化縣伸港鄉調解委員會調解書
    在卷可參等一切情狀，量處如主文所示之刑。至於本件扣案
    之吹風機1支，係被告以雙手緊掐被害人張淑娟致死之殺人
    犯罪行為完成後，始以該吹風機電線纏繞住被害人頸部，尚
    難認係被告犯本案殺人罪所用之物，爰不予宣告沒收，復此
    敘明。
據上論斷，應依刑事訴訟法第299條第1項前段，刑法第271條第1
項、第62條前段，判決如主文。
本案經檢察官王元郁到庭執行職務
中    華    民    國    97    年    12    月    10    日
                    刑事第四庭  審判長法  官   姚銘鴻
                                      法  官   吳俊螢
                                      法  官   林秉暉
以上正本證明與原本無異。
如不服本判決應於收受判決後10日內向本院提出上訴書狀，並應
敘述具體理由；其未敘述上訴理由者，應於上訴期間屆滿後20日
內向本院補提理由書（均須按他造當事人之人數附繕本）「切勿
逕送上級法院」。
告訴人或被害人對於判決如有不服具備理由請求檢察官上訴者，
其上訴期間之計算係以檢察官收受判決正本之日期為準。
中    華    民    國    96    年    12    月    10    日
                                      書記官   郭佳雯
附錄本案論罪科刑法條全文
中華民國刑法第271條：
殺人者，處死刑、無期徒刑或十年以上有期徒刑。
前項之未遂犯罰之。
預備犯第一項之罪者，處二年以下有期徒刑。


司法院資訊處製作；財團法人民間司法改革基金會備份。
